臺灣基隆地方法院刑事判決　　　　　　　　　　　　　九十三年度易字第一一七號
　　公　訴　人　　臺灣基隆地方法院檢察署檢察官
　　被　　　告　　甲○○　　男.
右列被告因偽造文書案件，經檢察官提起公訴（九十二年度偵緝字第二九０號），本
院判決如左︰
    主    文
甲○○無罪。
    理    由
一、本案起訴之犯罪事實詳如起訴書所載（如附件）。
二、犯罪事實應依證據認定之，無證據不得推定其犯罪事實；又不能證明被告犯罪者
    ，應諭知無罪之判決，刑事訴訟法第一百五十四條、第三百零一條第一項分別定
    有明文。又事實之認定，應憑證據，如未能發現相當證據，或證據不足以證明，
    自不能以推測或擬制之方法，為裁判基礎（最高法院四十年臺上字第八六號判例
    意旨參照）。復按告訴人之告訴，本以使被告受刑事訴追為目的，故其陳述是否
    與事實相符，自應調查其他證據，以資審認，苟其所為攻擊之詞，尚有瑕疵，則
    在此瑕疵未予究明以前，即不能遽採為斷罪之基礎（最高法院六十九年度臺上字
    第一五三一號判決意旨參照）。再者，認定被告有罪之事實，應憑證據，如未能
    發現相當之證據，或證據不足以證明，自不能以推測或擬制之方法，以為裁判之
    基礎；且認定事實所憑之證據，其為訴訟上之證明，須達於通常一般人均不致有
    懷疑，而得確信其為事實之程度者，始得據為有罪之認定，倘其證明尚未達到此
    一程度而有合理之懷疑存在時，尚難為有罪之認定基礎；另苟積極證據不足以為
    不利於被告事實之認定，即應為有利於被告之認定，更不必有何有利之證據，最
    高法院三十年上字第八一六號、四十年臺上字第八六號、七十六年臺上字第四九
    八六號判例分別揭有上旨，足資參酌。
三、又按信託法公布前，實務認為所謂信託，係指委託人將財產權移轉或為其他處分
    ，使受託人依信託本旨，為受益人之利益或為特定之目的，管理或處分信託財產
    之關係，此觀信託法第一條之規定甚明。是故信託契約係著重於對人之信用關係
    ，惟依其性質雖不得任意讓與，但苟經契約當事人同意，仍非不得將信託契約所
    生之權利義務，概括讓與第三人（八十七年度台上字第四二七七號判例）。而不
    動產過戶雙方雖無真正金錢移轉，但以特定目的而雙方真正辦理不動產移轉，該
    不動產移轉，並無虛偽之處，至其移轉原因買賣關係雖有不實，但基於不動產移
　　轉登記乃物權行為，依物權無因性理論，只要物權移轉事實為真正，即不對管理
　  不動產物權變動之地政機關之管理發生損害，此與信託法未立法前，地政機關不
    接受當事人雙方以信託作為移轉原因事實加以登記，亦不接受其他不違反民事法
    或不違背善良風俗，但非地政機關制式移轉原因事實之移轉原因，作為登記項目
    之情形相同（臺灣高等法院九十年度重上更（三）字第一六八號判決要旨參照）
    。並且，土地登記簿謄本乃因應物權所有權移轉登記生效主義所設計之制度，因
    此，土地登記簿謄本上記載之事項不實，是否會對公眾或特定之人產生損害之虞
    ，當以該登記事項確實屬於具有公示對抗效力者為限，是以地政機關管理之正確
    性，亦僅限於物權移轉是否正確，至其債權原因，本非地政機關管理事項，該事
    項實在與否，對地政機關管理正確性並無影響，而不動產移轉登記之債權上原因
    ，雖經登記仍無法律上公示或推定真實之效果，因此要難認此有生損害於公眾之
    虞。至於實務或認以不同移轉登記原因，會影響核課稅額正確性，然此乃是否另
    外構成逃漏稅捐之問題，而課稅正確及真實性，應非以地政機關登記為認定標準
    ，稅捐機關仍另有調查職權及依據，是應不得以課稅正確為認定產生損害之依據
    ，否則，如果不實之移轉過戶之原因導致當事人繳納比真實原因之稅額更高時，
    而對稅捐機關不僅未生損害反倒有較高之稅捐收入時，又應如何認定，是以課稅
    正確性認定不實移轉過戶原因所產生之損害，尚有未洽。
四、本案經訊被告甲○○固坦承係應友人「佩君」之請求，經告以係為貸款所用，乃
    借予証件並簽署信託契約書辦理二戶房屋過戶手續，既不識葉步宏等人，亦不知
    普泉工程有限公司（以下簡稱普泉公司）及福銓建設股份有限公司（以下簡稱福
    銓公司）之債權、債務糾葛等語。經查：被告所辯核與卷附信託契約書約定，雙
    方約定系爭不動產係信託登記於被告名下，被告並願以受託人名義向銀行辦理貸
    款手續，於貸款手續完成後，信託人即可隨時請求返還移轉登記予信託人或其指
    定之人（參見信託契約書第一、二、四項）之約定內容相符。是被告與福銓公司
    就系爭不動產之移轉登記，乃基於兩造間之信託契約，二人就系爭不動產之移轉
    登記，其買賣原因關係雖有不實，但不動產之移轉則無虛偽之處。揆諸前揭說明
    ，信託行為不僅為多元性經濟活動所需，且亦為社會交易上所習見，而地政機關
    於辦理登記時，僅須審核其形式上要件具備即准許，對於當事人間買賣之實質是
    否為真，並無審認之責任與義務，則被告依信託契約而為權利移轉登記，自不構
    刑法第二百十四條使公務員登載不實之罪。
五、據上論斷，應依刑事訴訟法第三百零一條第一項，判決如主文。
本案經檢察官王亞樵到庭執行職務。
中　　　華　　　民　　　國　　九十三　　年　　　九　　　月　　 三十 　　日
                                臺灣基隆地方法院刑事第四庭
                                    審判長　法  官　陳志祥
                                    　　　　法　官　王慧惠
　　　　　                                  法　官  陳玉雲
右正本證明與原本無異。
對於本件判決如有不服，應於收受送達後十日內，向本院提出上訴書狀，上訴於臺灣
高等法院，並按他造當事人之人數附具繕本。
                                            書記官  王毓嫻
中　　　華　　　民　　　國　　九十三　　年　　　十　　　月　　  一  　　日
